【裁判字號】    89,上訴,1466
【裁判日期】    900117
【裁判案由】    偽造文書等
【裁判全文】
臺灣高等法院臺南分院刑事判決          八十九年度上訴字第一四六六號    潛
      上  訴  人
      即  被  告  丙  ○  ○
      選任辯護人  鄭  和  傑  律師
右列上訴人因偽造文書案件，不服臺灣臺南地方法院八十九年度訴字第九九四號中華
民國八十九年十月九日第一審判決（起訴案號：臺灣臺南地方法院檢察署八十九年度
偵字第一七○四號），提起上訴，本院判決如左：
      主      文
原判決撤銷。
丙○○連續行使偽造私文書，足以生損害於他人，處有期徒刑月，如易科罰金以
佰元折算壹日。偽造「乙○○」印章乙顆及附表編號一、二、三所示「乙○○」印文
、署押，均沒收。
      事      實
一、丙○○利用持有離乙○○所持有之乙○○國民身分證一張（此侵占乙○○國民身
    分證部分，公訴人以追訴權時效已消滅，不另為不起訴處分）之機會，竟基於概
    括之犯意，於民國（下同）八十七年七月二十二日下午三時許，在台南市○○路
    「偉人飯店」旁，將前揭乙○○國民身分證交由不知情之曾明郎，先利用曾明郎
    輾轉委請不知情之刻印業者偽刻「乙○○」印章一顆後，再利用曾明郎於同年月
    二十三日，在中華電信股份有限公司台灣南區電信分公司台南營運處（下稱中華
    電信台南營運處），蓋用上開乙○○印章，偽簽其署押，偽造乙○○名義所申請
    在台南市○○街十五號裝設（○六）0000000號電話之市內電話業務申請
    書乙份，持向該處申請，使該處誤予准許，足以生損害於乙○○及該處電話申裝
    業務管理之正確性。復連續於八十八年七月五日十九時許，在台南市○○路二三
    二巷七弄八號二樓，將前開乙○○之國民身分證及印章交由不知情之施明憲，利
    用施明憲於同年七月六日，在上開營運處，同時蓋用上開「乙○○」印章，偽造
    乙○○名義所申請在台南市○○○街六五巷十八號三樓之二裝設（○六）000
    0000號及（○六）0000000號二線電話之市內電話業務申請書二份，
    持向該處申請，使該處誤予准許，亦足以生損害於乙○○及該處電話申裝業務管
    理之正確性。
三、案經被害人乙○○訴由台南縣警察局永康分局報請臺灣臺南地方法院檢察署檢察
    官偵查起訴。
      理      由
一、訊據上訴人即被告丙○○矢口否認有偽造及行使私文書犯行，辯稱：伊係受僱於
    丁○○，受丁○○之託，向員工甲○○拿身分證申請電話，伊誤以為甲○○交伊
    身份證，係其本人之身分證，伊不知該身分證係乙○○之身分證等語。
二、前開事實，業據被害人乙○○指訴綦詳，被告丙○○亦坦承委託曾明郎、施明憲
    以乙○○名義申請電話等情，並據證人曾明郎及施明憲證明屬實，復有市內電話
    業務申請書三紙附卷足稽，罪證明確。被告雖然辯稱：伊係受僱於丁○○，受丁○○之託，向員工甲○○拿身分證申請電話云云，然被告於警訊時矢口否認有持
    有乙○○之身分證委託曾明郎及施明憲代為申請電話之事實，嗣於偵查中則供稱
    ：身分證係ＫＴＶ之員工交予伊，是ＫＴＶ之老闆娘丁○○，以員工之身分證，
    請伊幫忙申請行動電話云云，嗣於原審及本院供稱：受老闆丁○○之託，向員工
    甲○○拿身分證申請電話申請云云，足見所辯前後不一，顯係臨訟杜撰之詞，難
    以採信何者為真實。況被告於原審及本院審理時舉出證人甲○○、丁○○，經原
    審及本院隔離訊問結果，證人丁○○於原審證稱：伊曾叫被告申請電話，一次是
    在八十四年，一次是在八十七年間，被告是伊經營之ＫＴＶ店長，八十七年這一
    次是於八十七年五、六月間，在台南市○○街十五號日月星辰遊藝場內的櫃台旁
    邊交代被告去申請電話二支，當時甲○○在場，伊經營之ＫＴＶ設於台南市○○
    路○段四十七號云云，與被告供稱：丁○○在ＫＴＶ的辦公室向我說的，他叫我
    拿員工的身分證去辦，他叫我找打掃的員工甲○○拿，當時只有我和丁○○在場
    云云，就丁○○係於何時、地委託被告申請電話，及當時甲○○有無在場各節，
    供詞出入不一，且丁○○所供伊委請被告申請電話之時間、線數，亦與被告供承
    及上開證據顯示者不符，又證人丁○○於本院更證稱：「（你有無叫他向甲○○
    拿身分去申請電話？）沒有，是我叫那個替公司拿電話之人去向丙○○拿身分證
    」、「有叫丙○○去申請，但無叫他以何人名義申請」等語；另證人甲○○於原
    審證稱：被告在ＫＴＶ的櫃台向我拿身分證，說老闆要用我的身分證申請電話，
    我那天沒有帶身分證，就在櫃台隨便拿一張撿到放在櫃台抽屜內的身分證給他用
    云云，於本院證稱：是老闆娘（指丁○○）自抽屜拿給我，我即拿去給丙○○云
    云，均核與被告所供：伊向甲○○稱老闆要用員工之身分證申請電話，甲○○就
    在ＫＴＶ之客廳拿李秀琴身證給伊，伊以為該身分證係甲○○的云云，就交付身
    分證之地點、緣由，亦不相符合；又被告於本院舉出證人吳大煌證稱：當時阿桑
    拿身分證來給丙○○時，我在場，阿桑即是在場之甲○○云云，則核與證人丁○○於本院所證：沒有叫被告向甲○○拿身分去申請電話等語不符，是證人丁○○
    、甲○○、吳大煌之證詞，顯係事後迴護被告之詞，均不足採信，被告犯行堪以
    認定。
三、查被告利用不知情之曾明郎、施明憲，偽造乙○○名義市內電話業務申請書，持
    向中華電信台南營運處申請，使該處誤予准許，自足以生損害於乙○○及該處電
    話申裝業務管理之正確性。核被告所為，係犯刑法第二百十六條、第二百十條之
    行使偽造私文書罪。其利用不知情之曾明郎、施明憲、不詳姓名刻印業者遂行犯
    罪部分，均係間接正犯。其偽造印章、印文、署押，乃偽造私文書之部分行為；
    又偽造私文書後持以行使，偽造之低度行為應為行使之高度行為所吸收，均不另
    論罪。至其第二次同時行使乙○○名義之二份市內電話業務申請書，其被害法益
    祇有一個，係單純一罪（最高法院七十三年台上字第三六二九號判例意旨參照）
    。所犯上述二行為，第一次行為時間八十七年七月二十三日，第二次行為時間八
    十八年七月六日，雖相隔近一年，然被告犯罪之手段、犯罪構成要件均為相同，
    顯係基於概括犯意反覆為之，為連續犯，應論以一罪，並加重其刑。原審以被告
    罪證明確，因予論罪科刑，固非無見；惟查原判決認被告先後行為，非為連續犯
    ，變更公訴人之見解，自有未洽。被告上訴意旨，否認犯罪，雖無足取；但原判
    決既有可議，自屬無可維持，應由本院撤銷改判。爰審酌被告素行、犯罪動機、
    手段、事後己繳納積欠電話費及取得乙○○諒解，復為三級殘障之人，有電話收
    據六紙、聲明書一紙、殘障手冊影本一紙為證，以及犯罪後態度等一切情狀，量
    處有期徒刑三月，以示懲儆。按刑法第四十一條業經九十年一月四日修正，於同
    年一月十日公布，將得易科罰金之適用範圍擴大為最重本刑五年以下有期徒刑之
    罪，被告所犯之罪為最重本刑五年以下有期徒刑，自得適用刑法第四十一條規定
    ，爰併予諭知如易科罰金以三百元折算一日之標準。偽造之「乙○○」印章乙顆
    、及附表編號一、二、三所示「乙○○」印文、署押，均應依法宣告沒收。
四、公訴意旨另以：丙○○未繳交上開電話所撥打八十八年七月至十二月之電話費，
    共計新台幣六千七百六十三元，因認被告該部份涉有刑法第三百三十九條第二項
    之詐欺得利罪嫌云云。惟訊據被告林河淇雖供承積欠上開電話費之事實，惟矢口
    否認有詐欺得利犯行，辯稱：伊公司原本均有繳納電話費，因經營不善，始積欠
    上開電話費未繳，伊並無拒繳電話費之意等語。經查被告所申請0000000
    電話，於八十七年七月二十九日裝機後，迄至八十八年五月均有繳電話費，自八
    十八年七月份起至同年九月十六日拆機止始有積欠電話費；其所申請裝設之00
    00000號電話，於八十八年七月十二日裝機後，迄至八十八十一月六日拆機
    止，每月均有繳費，僅尚積欠十一月份應繳電話費中之一二九元；其所申請裝設
    之0000000號電話，於八十八年七月十二日裝機後，迄至八十八十一月六
    日拆機止，僅積欠十一月份之電話費四六六元，其餘月份均有繳納，有前開營運
    處之繳費明細表乙紙附卷足憑，足見被告確有按月繳納電話費之事實，僅最後少
    數幾月未繳或繳納不齊甚明，則被告所辯因經營不善，始積欠上開電話費未繳，
    伊並無拒繳電話費之意乙節，尚符合事理，足以採信。綜上所述，自難認被告有
    詐取免付電話費之不法利益之犯意；此外復查無其他積極證據足證被告涉有公訴
    人所指該部份犯行，被告該部份被訴罪嫌自屬不能證明，惟因公訴人認該部份與
    前揭有罪部份，有牽連犯之裁判上一罪關係，爰就該部分不另為無罪之諭知，併
    此敘明。
五、據上論斷，應依刑事訴訟法第三百六十九條第一項前段、第三百六十四條、第二
    百九十九條第一項前段，刑法第五十六條、第二百十六條、第二百十條、第二百
    十九條、第四十一條，罰金罰鍰提高標準條例第二條，判決如主文。
本案經檢察官劉榮堂到庭執行職務。
中  華  民  國      九  十      年      一      月        十  七        日
                                臺灣高等法院臺南分院刑事第五庭
                                    審判長法官  茆    臺    雲
                                          法官  李    文    福
                                          法官  蔡    長    林
右正本證明與原本無異。
如不服本判決，應於判決送達後十日內向本院提出上訴狀，其未敘述理由者並應於提
出上訴狀後十日內向本院補提理由書（應附繕本）。
                                    法院書記官  李    培    薇
中  華  民  國九  十      年      一      月        十  八        日
附錄本案論罪科刑法條全文：
刑法第二百十條：偽造、變造私文書，足以生損害於公眾或他人者，處五年以下有期
                徒刑。
刑法第二百十六條：行使第二百十條至第二百十五條之文書者，依偽造、變造文書或
                  登載不實事項或使登載不實事項之規定處斷。
附表：
┌──┬─────────────┬─────────┬────────┐
│編號│文  件  名  稱  及  數  量│偽造之印文、署押  │備          考  │
├──┼─────────────┼─────────┼────────┤
│一  │中華電信市內電話業務申請書│乙○○印文乙枚、  │申請電話號碼    │
│    │乙份                      │署押乙枚          │0000000  │
├──┼─────────────┼─────────┼────────┤
│二  │中華電信市內電話業務申請書│乙○○印文乙枚    │申請電話號碼    │
│    │乙份                      │                  │0000000  │
├──┼─────────────┼─────────┼────────┤
│三  │中華電信市內電話業務申請書│乙○○印文乙枚    │申請電話號碼    │
│    │乙份                      │                  │0000000  │
└──┴─────────────┴─────────┴────────┘


司法院資訊處製作；財團法人民間司法改革基金會備份。
